臺灣高等法院民事判決
                                    106年度重上字第909號
上  訴  人  李政憲  
訴訟代理人  王耀星律師
被  上訴人  李基益律師（即吳勇清之承受訴訟人）
訴訟代理人  陳明煥律師
上列當事人間請求拆屋還地事件，上訴人對於中華民國106年10
月12日臺灣新竹地方法院106年度重訴字第31號第一審判決提起
上訴，本院判決如下：
    主  文
原判決廢棄，發回臺灣新竹地方法院。
    事實及理由
一、本件被上訴人吳勇清於民國106年5月13日死亡，因無人繼承
    ，復未經親屬會議選定遺產管理人，而由法院選定李基益律
    師為其遺產管理人，有臺灣新竹地方法院107年度司繼字第3
    41號裁定可稽（見本院卷第243至245頁），李基益律師已聲
    明承受訴訟（同上卷第241頁），核無不合。
二、上訴人主張：伊就坐落新竹市○○段0000地號土地（下稱系爭
    土地）以繼承為原因，於100年1月18日登記為分別共有，伊
    為系爭土地共有人之一，而被上訴人吳勇清所有門牌號碼新
    竹市○○街00號房屋及其附屬建物（下稱系爭建物），無權占
    用系爭土地如起訴狀附圖所示C、D、E、F部分面積共191平
    方公尺，雖自40年間起曾向系爭土地共有人繳付租金，但未
    訂立書面契約，亦未約定租賃期間，被上訴人自認自88年起
    即未給付地租，積欠租金已達18年以上，經伊多次以口頭催
    繳租金未果，被上訴人自90年7月間起將系爭土地轉租訴外
    人安慈安養院使用，違反土地法第103條第3、4款之規定，
    故伊得以起訴狀繕本之送達向被上訴人終止租賃契約之意思
    表示，爰訴請被上訴人拆除系爭建物，將土地返還予伊及其
    餘共有人等語。原審以上訴人之起訴顯無理由，未經言詞辯
    論逕以判決駁回之。上訴人不服，提起上訴。
三、按第一審之訴訟程序有重大瑕疵者，第二審法院得廢棄原判
    決，而將該事件發回原法院，但以維持審級制度認為必要時
    為限，民事訴訟法第451條第1項定有明文。又所謂因維持審
    級制度之必要，係指當事人因在第一審之審級利益被剝奪，
    致受不利之判決，須發回原法院以回復其審級利益而言。又
    原告之訴，依其所訴之事實，在法律上顯無理由者，法院得
    不經言詞辯論，逕以判決駁回之，民事訴訟法第249條第2項
    亦有明文。所謂原告之訴，依其所訴之事實，在法律上顯無
    理由者，係指依原告於訴狀內記載之事實觀之，在法律上顯
    然不能獲得勝訴之判決而言（最高法院62年台上字第845號
    判例參照）。故須原告所表明之起訴事實，不經調查即可認
    定在法律上顯無理由而不能獲得勝訴之判決者，始足當之。
    若就原告所主張之事實，仍須調查證據，方能判斷有無理由
    者，即非所謂顯無理由。
四、查上訴人於原審主張被上訴人占用系爭土地，未繳租金已達
    18年以上，且違法轉租，伊已終止租約，故請求被上訴人拆
    屋還地等，是依上訴人於起訴狀所載之上開事實，自難認其
    主張在法律上顯無理由而不能獲得勝訴判決之結果。且原審
    已依職權向新竹市稅務局調閱新竹市○○里○○街00號房屋稅籍
    證明書及106年8月25日新市稅房字第1060018008號函所附契
    稅申報相關資料（見原審卷第128至133頁），核與被上訴人
    提出財政部臺灣省北區國稅局贈與稅免稅證明書、新竹市稅
    務局總局101年契稅繳款書、新竹市稅務局105年房屋稅繳款
    書（見原審卷第119至121頁）等相符，因認被上訴人所稱於
    101年11月12日已將系爭建物贈與其長子吳建忠（於102年4
    月24日改名吳宗諺），由其一人取得管理使用無訛等；顯見
    原審已就上訴人主張之事實為調查、斟酌證據資料，復認本
    件應行言詞辯論程序，而於106年3月16日、4月13日、5月11
    日、8月10日、9月11日進行言詞辯論程序（見原審卷第45至
    48、74至78、81至82、123至125、136至137頁），乃原審竟
    以上訴人提起本件訴訟並無權利保護之必要，依其起訴之事
    實，在法律上顯無理由，不經言詞辯論，逕以判決駁回之，
    所為訴訟程序於法有違。是上訴人執此指摘原判決不當，求
    予廢棄，為有理由；又上訴人主張本件訴訟程序有重大瑕疪
    ，請求發回原審（見本院卷第193、203、257頁），未同意
    由本院自為裁判，為維持審級制度，自有將本事件發回原審
    更為裁判之必要，爰不經言詞辯論將原判決廢棄，發回原法
    院更為適法之處理。
五、據上論結，本件上訴為有理由。依民事訴訟法第451條第1項
    、第453條，判決如主文。
中　　華　　民　　國　 107　　年　　11　　月　　20　　日
                  民事第十九庭
                      審判長法  官　魏麗娟
                            法  官  朱耀平
                            法  官  潘進柳
正本係照原本作成。
如不服本判決，應於收受送達後20日內向本院提出上訴書狀，其
未表明上訴理由者，應於提出上訴後20日內向本院補提理由書狀
（均須按他造當事人之人數附繕本）上訴時應提出委任律師或具
有律師資格之人之委任狀；委任有律師資格者，另應附具律師資
格證書及釋明委任人與受任人有民事訴訟法第466 條之1第1項但
書或第2項（詳附註）所定關係之釋明文書影本。如委任律師提
起上訴者，應一併繳納上訴審裁判費。
中　　華　　民　　國　 107　　年　　11　　月　　21　　日
                            書記官　廖婷璇
附註：
民事訴訟法第466條之1（第1項、第2項）：
對於第二審判決上訴，上訴人應委任律師為訴訟代理人。但上訴
人或其法定代理人具有律師資格者，不在此限。
上訴人之配偶、三親等內之血親、二親等內之姻親，或上訴人為
法人、中央或地方機關時，其所屬專任人員具有律師資格並經法
院認為適當者，亦得為第三審訴訟代理人。